臺灣高等法院高雄分院民事判決　　　　　　96年度上字第17號
上　訴　人　寅○○
訴訟代理人　孔福平律師
複代理人　　曾慶雲律師
被上訴人　　己○○
　　　　　　庚○○
　　　　　　丑○○○
　　　　　　壬○○
　　　　　　辛○○
　　　　　　丙○○
　　　　　　戊○○
　　　　　　癸○○○
　　　　　　乙○○○○○○
　　　　　　丁○○
　　　　　　子○○
共同
訴訟代理人　周春米律師
複代理人　　湯瑞科律師
被上訴人　　屏東縣屏東市公所
法定代理人　辰○○
訴訟代理人　甲○○
上列當事人間因土地使用權爭議事件，上訴人對於民國95年11月
22日臺灣屏東地方法院95年度訴字第107 號第一審判決提起上訴
，本院於96年6 月20日辯論終結，茲判決如下：
    主  文
上訴駁回。
第二審訴訟費用由上訴人負擔。
　　事實及理由
一、上訴人主張：原屏東市○○段496 地號土地為除被上訴人屏
    東縣屏東市公所（下稱屏東市公所）以外之其餘被上訴人（
    下稱己○○等11人）之被繼承人邱松華所有，於民國77年9
    月8 日上開土地因分割登記而增加同地段496-1 地號土地，
    其中如原判決附圖（下稱附圖）所示編號(1)面積101 平方公
    尺土地（下稱系爭土地）為道路預定地。前於76年4 月23日
    邱松華與訴外人卯○○訂立買賣契約（下稱系爭契約1） ，
    約定邱松華同意卯○○使用上開原花園段496 地號土地之道
    路預定地部分即系爭土地，嗣於76年9 月11日卯○○再與上
    訴人簽定買賣契約（下稱系爭契約2） ，約定系爭土地使用
    權全部出賣予上訴人，故上訴人依債權讓與之效果，已取得
    系爭土地使用權源，己○○等11人既因繼承關係而取得系爭
    土地，關於系爭土地所有權行使，即應受上開使用權之限制
    。系爭土地現況雖為上訴人所使用，然己○○等11人已同意
    屏東市公所就系爭土地闢為道路使用，基於上開債權讓與上
    訴人已取得使用權源，則被上訴人不得有妨害上訴人使用系
    爭土地之行為等語。原審為上訴人敗訴之判決，上訴人不服
    ，提起上訴。於本院聲明：(一)原判決廢棄。(二)被上訴人就系
    爭土地不得有妨礙上訴人使用之行為。
二、被上訴人己○○等11人則以：系爭土地原為都市計畫範圍內
    的道路預定地，其被繼承人邱松華只是同意卯○○使用，屬
    使用借貸契約，且系爭契約1 之當事人為邱松華與卯○○，
    故卯○○沒有權利將使用借貸的權利轉給上訴人；另上訴人
    將系爭土地作為花園車庫使用，亦有違當時之約定。被上訴
    人屏東市公所則以：伊所有系爭土地之應有部分，乃由曾邱
    玉鳳、邱玉蓮將其應有部分各7 分之1 售予給陳建志，嗣經
    陳建志贈與而取得，伊為善意第三人，且系爭土地已取得所
    有權人的無償使用同意書，並無辦理徵收之必要。並均聲明
    ：上訴駁回。
三、兩造不爭執事項：
  (一)本件訴訟為上訴人請求被上訴人將來不作為之給付訴訟，惟
    是否具備將來給付訴訟之權利保護必要要件，則為本件爭點
    。
  (二)系爭土地為被上訴人分別共有，各應有部分詳如原判決附表
    所示。
  (三)關於上訴人所提出之系爭契約1 、2 為真正，且該2 份契約
    所載之「道路預定地」即為系爭土地。
  (四)系爭土地現況為上訴人供作花園使用，建有圍牆，使用面積
    為101 平方公尺，使用範圍如附圖編號(1)所示。
  (五)系爭土地為民享路之部分，而民享路為44年7 月15日發佈實
    施之都市○○道路，屬公共設施保留地，計畫取得方式為徵
    收或協議價購取得，因被上訴人屏東市公所尚無經費辦理徵
    收，故系爭土地是依據地方居民建議開闢，方式則為：由土
    地所有權人自行出具無償使用同意書。
  (六)系爭土地闢為道路，並不影響上訴人之通行。
四、關於「上訴人提起本件訴訟有無具備將來給付訴訟之權利保
    護必要」之爭點。查，本件訴訟為上訴人請求被上訴人將來
    不作為之給付訴訟，因己○○等11人就系爭土地同意屏東市
    公所無償興闢各項工程及管理維護使用（原審卷第105 頁至
    115 頁），而致影響上訴人將來使用系爭土地之權益，上訴
    人提起本件訴訟，具備權利保護必要之要件。
五、關於「上訴人依債權讓與之法律關係得否請求被上訴人就系
    爭土地不得有妨害上訴人使用之行為」之爭點，本院判斷如
    下：
  (一)上訴人主張伊就系爭土地具有合法使用權源，無非係以己○
    ○等11人之被繼承人邱松華於76年4 月23日與卯○○訂立系
    爭契約1 ，約定邱松華同意卯○○使用系爭土地，而卯○○
    再於76年9 月11日與伊簽定系爭契約2 ，約定系爭土地之使
    用權全部出賣予伊，伊已受讓使用權為由。惟查：系爭契約
    1 約定：一、乙方（及邱玉金）將屏東市○○段519 地號及
    496 地號地上之地上物賣予丙方（卯○○）。二、甲方邱松
    華將同上496 地號之道路預定地同意丙方使用等語，有系爭
    契約1 附卷足憑（原審卷第5 頁），經卯○○到庭說明：伊
    所購買之同段519 地號土地有邱玉金所有之日式建築，因此
    向其購買該日式建築（即該契約所指地上物），因為該土地
    旁邊都是邱家的土地，因此邱松華同意496 地號道路預定地
    由伊使用以供出入，買賣之標的物為日式建築；同年9 月伊
    將519 地號土地及其上之日式建築一併出售，有告知買主49
    6 地號地主同意給上訴人經過使用等情（本院卷第101 、10
    2 頁），足認系爭契約1 包含兩個契約，一個是買賣519 地
    號土地上地上物（即日式建築）所有權之買賣契約；一個為
    同意買主使用496 地號土地以供出入之使用借貸契約甚明。
    而卯○○所得處分之權利及其範圍，業於與上訴人訂立系爭
    契約2 時說明清楚，核與系爭契約2 記載「496 號之道路預
    定地之使用權」等語，並以括弧註明「即乙方（卯○○）與
    邱松華、邱玉金於76年4 月23日訂立契約條件全部讓與甲方
    （即上訴人）」等語相符，足堪信實。上訴人自未取得超過
    上開內容之權利，從而其主張496 地號部分，亦為買賣契約
    之一部，非僅為使用借貸之權利云云，顯屬曲解契約之真意
    ，並無足取。
  (二)如上所述，上訴人既僅得使用系爭土地以供出入，竟將系爭
    土地四周以磚造鐵架圍牆圈圍，並在其內地面鋪設水泥、種
    植花木，供作花園使用等情，業經原審勘驗現場，製有勘驗
    現場略圖、照片8 張為憑（原審卷第137 頁），其使用方法
    具有排他性，顯已逾越約定之前述使用方式，並非權利之正
    當行使。
  (三)又，系爭土地為民享路之部分，而民享路為44年7 月15日發
    佈實施之都市○○道路，屬公共設施保留地，計畫取得方式
    為徵收或協議價購取得，因被上訴人屏東市公所尚無經費辦
    理徵收，故系爭土地是依據地方居民建議開闢，方式則為：
    由土地所有權人自行出具無償使用同意書1 情，為兩造所不
    爭執。被上訴人為系爭土地之所有權人，依系爭土地原定都
    市計畫之使用方式，同意為所有權人之一之屏東市公所將系
    爭土地闢建為道路，屏東市公所為公眾之利益為之，皆為權
    利之正當行使或正當之行政行為，並無不合。上訴人主張應
    先行徵收，始得闢建道路云云，顯屬無據。又該道路一旦闢
    建，可供不特定之用路人（包括上訴人在內）使用，並不影
    響上訴人之通行，亦為上訴人所不爭執，並不違背系爭契約
    原約定之使用方法，則上訴人提起本訴請求被上訴人不得為
    妨礙其使用系爭土地之行為云云，於法顯有未合，不應准許
    。
六、綜上所述，本件上訴人主張其有權使用系爭土地，請求判命
    被上訴人不得為妨礙其使用之行為，為無理由，不應准許。
    原審為上訴人敗訴之判決，並無不合。上訴意旨指摘原判決
    不當，求予廢棄改判，為無理由，應予駁回。
七、據上論結：本件上訴為無理由，依民事訴訟法第449 條第1
    項、第78條判決如主文。
中　　華　　民　　國　　96　　年　　6 　　月　　27　　日
                            民事第六庭
                                審判長法官    許明進
                                法      官    謝肅珍
                                法      官    陳真真
以上正本證明與原本無異。
如對本判決上訴，須於判決送達後20日內向本院提出上訴狀，其
未表明上訴理由者，應於上訴後20日內向本院提出上訴理由書（
均須按他造當事人之人數附繕本）。上訴時應提出委任律師或具
有律師資格之人之委任狀，並依附註條文規定辦理。
中　　華　　民　　國　　96　　年　　6 　　月　　27　　日
                                書  記  官    賴梅琴
附註：
民事訴訟法第466 條之1 ：
對於第二審判決上訴，上訴人應委任律師為訴訟代理人，但上訴
人或其法定代理人具有律師資格者，不在此限。
上訴人之配偶、三親等內之血親、二親等內之姻親，或上訴人為
法人、中央或地方機關時，其所屬專任人員具有律師資格並經法
院認適當者，亦得為第三審訴訟代理人。
第1 項但書及第2 項情形，應於提起上訴或委任時釋明之。
